臺灣板橋地方法院刑事判決　　　　　　　　94年度易字第28號
公　訴　人　臺灣板橋地方法院檢察署檢察官
被　　　告　庚○○
　　　　　　丁○○
上列被告因侵占案件，經檢察官提起公訴（93年度偵字第9118號
），本院判決如下：
    主　文
庚○○共同意圖為自己不法之所有，而侵占對於業務上所持有之
物，累犯，處有期徒刑貳年貳月。
丁○○共同意圖為自己不法之所有，而侵占對於業務上所持有之
物，處有期徒刑壹年陸月。
　  事　實
一、庚○○（原名廖月嬌，民國〈下同〉93年12月29日更名）有
    違反票據法、詐欺、偽造文書、偽證等前科，其中因偽造文
    書案件，於90年6 月29日，經本院以89年度易緝字第303 號
    刑事判決諭知無罪，嗣於91年6 月11日，經臺灣高等法院以
    90年度上易字第2850號刑事判決撤銷原審判決，改為判處有
    期徒刑4 月確定，91年7 月26日，因易科罰金執行完畢；另
    丁○○（原名曹金梅，66年10月10日更名），曾因妨害風化
    案件，經臺灣臺北地方法院判處有期徒刑6 月確定，80年9
    月13日因易科罰金執行完畢（不致使本案犯行構成累犯）。
    丁○○、庚○○二人分係金月廣告工程股份有限公司（下簡
    稱金月公司，起訴書誤載為「金月不動產股份有限公司」）
    之實際負責人及總經理，均係從事不動產仲介買賣業務之人
    。緣庚○○循線知悉甲○○所有位於臺北縣土城市○○街23
    號建物暨坐落臺北縣土城市○○段96、97地號之土地，遭臺
    北縣土城市農會聲請查封、拍賣，渠等乃於92年6 月8 日至
    甲○○之住處（臺北縣土城市○○街23號），向甲○○表示
    願受託與臺北縣土城市農會斡旋，經甲○○同意後即簽立「
    金月不動產專任委託銷售契約書」，約定由丁○○、庚○○
    以新臺幣（下同）2,600 萬元之價格使臺北縣土城市農會向
    法院撤銷查封、拍賣，而甲○○並依約商請乙○○匯款予庚○○及其指定之帳戶（匯款日期、匯款帳戶戶名、金額，均
    詳如附表一所示）。嗣依庚○○、丁○○與臺北縣土城市農
    會洽商結果，承購金額為3,206 萬4 千元，並於92年6 月9
    日、92年7 月16日先後簽立「協商紀錄」及「協議書」，且
    共交付支票3 紙（支票號碼、發票日、票面金額均詳如附表
    二所示），其中如附表二編號一、編號二所示之支票屆期均
    兌現（金額共706 萬4 千元）。迨92年9 月8 日中午，乙○○準備尾款1,756 萬4 千元欲與庚○○、丁○○共同辦理付
    款予臺北縣土城市農會事宜，惟庚○○、丁○○藉故不予配
    合，致該交易未能完成，而其餘未交付臺北縣土城市農會之
    金額（743 萬6 千元）原應予以返還；詎庚○○、丁○○嗣
    竟共同基於意圖為自己不法之所有之犯意聯絡，將該業務上
    持有之款項（743 萬6 千元）以易持有為所有之意思予以挪
    用而加以侵占，經甲○○、乙○○迭為催討無著始查知上情
    。
二、案經乙○○訴由臺灣板橋地方法院檢察署檢察官偵查起訴。
    理  由
一、訊據被告庚○○、丁○○就二人分係金月公司之實際負責人
    及總經理，於92年6 月8 日曾與甲○○簽立「金月不動產專
    任委託銷售契約書」，約定由甲○○委託渠等向臺北縣土城
    市農會斡旋，使其向法院撤銷查封、拍賣，又告訴人乙○○
    曾匯款予庚○○及其指定之帳戶（金額共1,450 萬元），嗣
    經渠等與臺北縣土城市農會洽談後簽立「協商紀錄」及「協
    議書」，並交付如附表二所示之支票3 紙，其中如附表二編
    號一、編號二所示之支票屆期均兌現（金額共706 萬4 千元
    ），嗣未與臺北縣土城市農會完成前開承購事宜，且所收取
    而未交付臺北縣土城市農會之款項（743 萬6 千元）經渠等
    挪用而未返還等情，惟均矢口否認有被訴業務侵占之罪行，
    辯稱：因證人甲○○遲未將尾款匯入指定之帳戶，致其未能
    與臺北縣土城市農會完成買賣，又因證人甲○○未支付佣金
    ，故未返還餘款云云。
二、經查：
（一）前揭犯罪事實，業據告訴人乙○○、證人甲○○迭於檢察
      官偵查中、本院審理中指（證）述不移，又被告庚○○、
      丁○○與臺北縣土城市農會洽談購買前開房地一節，亦據
      證人丙○○〈臺北縣土城市農會總幹事〉、邱銘義〈臺北
      縣土城市農會信用部主任〉分別於檢察官偵查及本院審理
      中證述綦詳（見臺灣板橋地方法院檢察署93年度他字第69
      2 號卷第50頁、本院94年3 月24日審判筆錄），復有本院
      民事執行處通知影本1 份〈內載：債權人《臺北縣土城市
      農會》查封、拍賣債務人《甲○○》所有之位於臺北縣土
      城市○○街23號建物暨坐落臺北縣土城市○○段96、97地
      號土地，定於92年7 月7 日進行第3 次拍賣〉、立合約證
      明書影本1 份〈立據日期：92年7 月17日，內載：乙○○
      以3,206 萬4 千元之價格，委由庚○○向農會購買甲○○
      名下房地〉、中央信託局匯出匯款回條聯影本4 紙〈金額
      、時間如附表一所載〉、金月不動產專任委託銷售契約書
      影本1 紙、臺北縣土城市農會法拍屋承購協商紀錄影本1
      紙、協議書影本1 紙、如附表二所示支票影本3 紙（見臺
      灣板橋地方法院檢察署92年度發查字第5105號卷第6 頁至
      第13頁、第52頁至第56頁）附卷足憑。
（二）雖被告庚○○、丁○○猶執前詞置辯，惟查：
  １、告訴人乙○○、證人甲○○於92年9 月8 日曾與戊○○、
      臺北縣政府警察局土城分局警員等人攜尾款即現金1,756
      萬4 千元至粘舜權律師之事務所，其後復至己○○住處欲
      交付尾款，惟被告庚○○經通知未到場，而被告丁○○雖
      曾至粘舜權律師之事務所，然嗣亦未至己○○住處商談等
      情，業據證人粘舜權、戊○○、己○○分別於檢察官偵查
      及本院審理中結證屬實（見臺灣板橋地方法院檢察署92年
      度發查字第5105號卷第47頁、第48頁正面、本院94年2 月
      22 日 、94年4 月7 日審判筆錄），此亦為被告庚○○、
      丁○○所不否認，則於92年9 月8 日，被告庚○○、丁○○既已知告訴人乙○○、證人甲○○欲支付尾款而渠等未
      能配合辦理，且被告庚○○曾於92年9 月5 日委由陳鄭權
      律師發函予臺北縣土城市農會，請求臺北縣土城市農會將
      支票及已兌現之現金返還，此有92年9 月5 日九二國權律
      字第015 號律師函、臺北縣土城市農會92年10月31日土農
      信字第9204007 號函影本各1 紙（見臺灣板橋地方法院檢
      察署92年度發查字第5105號卷第57頁至第59頁）附卷可憑
      ，是渠等當知本件交易無法完成，其後復經告訴人乙○○
      於92 年11 月14日委由吳雨學律師以存證信函催討，被告
      丁○○、庚○○分別於92年11月14日、92年11月17日收受
      ，此亦有台北老松郵局存證信函第306 號1 份及中華民國
      郵政掛號郵件收件回執影本2 紙（見臺灣板橋地方法院檢
      察署92年度發查字第5105號卷第14頁至第18頁）附卷可稽
      ，惟至今經年餘，被告庚○○、丁○○猶未能解決此一還
      款事宜，且被告庚○○、丁○○於本院審理中亦供承已將
      該款項供公司周轉或借予他人而用盡（見本院94年3 月24
      日、94年4 月7 日審判筆錄），是渠等有易持有為所有之
      侵占意圖灼然。
  ２、至於被告庚○○、丁○○所稱證人甲○○未支付佣金云云
      ，然本件買賣因被告庚○○、丁○○未予配合致未能完成
      一節，業如前述，則亦難認何以證人甲○○需給付佣金？
      況且，縱依被告庚○○、丁○○所主張應給付原定交易金
      額之4 ％為佣金，其金額亦僅1,282,560 元，亦遠少於告
      訴人所匯入而未交付農會之餘款7,436,000 元，是被告庚○○、丁○○所辯自無解於其應負之罪責。
三、綜上所述，本案事證已臻明確，被告庚○○、丁○○之犯行
    均洵堪認定，自應依法論科。
四、核被告庚○○、丁○○所為，係犯刑法第336 條第2 項之業
    務侵占罪。被告庚○○、丁○○就此犯行，有犯意聯絡及行
    為分擔，應論以共同正犯。查被告庚○○曾因偽造文書案件
    ，於90年6 月29日，經本院以89年度易緝字第303 號刑事判
    決諭知無罪，嗣於91年6 月11日，經臺灣高等法院以90年度
    上易字第2850號刑事判決撤銷原審判決，改為判處有期徒刑
    4 月確定，91年7 月26日，因易科罰金執行完畢，此有臺灣
    高等法院被告全國前案紀錄表在卷可稽，其於5 年內再犯有
    期徒刑以上本案之罪，應依刑法第47條之規定論以累犯，並
    依法加重其刑。爰審酌被告庚○○、丁○○不念他人之信賴
    而交予鉅資，竟貪圖私利而為本案犯行之犯罪動機、目的、
    手段、行為分擔、所生危害及渠等之品行、智識程度、犯罪
    後飾詞圖卸，且未能返還所侵占之款項等一切情狀，各量處
    如主文所示之刑。
據上論斷，應依刑事訴訟法第299 條第1 項前段，刑法第28條、
第336 條第2 項、第47條，罰金罰鍰提高標準條例第1 條前段，
判決如主文。
本案經檢察官陳銘祥到庭執行職務。
中　　華　　民　　國　　94　　年　　4 　　月　　21　　日
                  刑事第八庭  審判長法  官　王屏夏
                                    法  官　王偉光
                                    法  官　陳鴻清
以上正本證明與原本無異。
如不服本判決應於收受送達後10日內向本院提出上訴書狀。
                            　書記官  林  蔚  然
中　　華　　民　　國　　94　　年　　4 　　月　　21　　日
附錄本案論罪科刑法條全文：
中華民國刑法第336 條：
對於公務上或因公益所持有之物，犯前條第一項之罪者，處一年
以上七年以下有期徒刑，得併科五千元以下罰金。
對於業務上所持有之物，犯前條第一項之罪者，處六月以上五年
以下有期徒刑，得併科三千元以下罰金。
前二項之未遂犯罰之。
附表一：
┌──┬─────┬────────────┬────┐
│編號│匯款日期  │  匯款帳戶戶名          │ 金   額│
├──┼─────┼────────────┼────┤
│ 一 │92年6 月  │新竹國際商業銀行板橋分行│ 100萬元│
│    │9 日      │廖月嬌                  │        │
├──┼─────┼────────────┼────┤
│ 二 │92年6 月  │三峽鎮農會              │ 300萬元│
│    │21日      │王慶忠                  │        │
├──┼─────┼────────────┼────┤
│ 三 │92年6 月  │三峽鎮農會              │ 600萬元│
│    │25日      │王慶忠                  │        │
├──┼─────┼────────────┼────┤
│ 四 │92年6 月  │新竹國際商業銀行板橋分行│ 450萬元│
│    │30日      │廖月嬌                  │        │
└──┴─────┴────────────┴────┘
附表二：
┌──┬─────┬──────┬─────┬────┐
│編號│支票號碼  │發票日      │面　　額  │備　　註│
├──┼─────┼──────┼─────┼────┤
│ 一 │CH0000000 │92年6 月25日│   300萬元│兌現    │
├──┼─────┼──────┼─────┼────┤
│ 二 │CH0000000 │92年7 月28日│406萬4千元│兌現    │
├──┼─────┼──────┼─────┼────┤
│ 三 │CH0000000 │92年9 月8 日│ 2,500萬元│        │
└──┴─────┴──────┴─────┴────┘
